臺灣臺中地方法院刑事判決　　　　　　　95年度訴字第3107號
公　訴　人　臺灣臺中地方法院檢察署檢察官
被　　　告　丙○○
選任辯護人　林富華律師
上列被告因公共危險案件，經檢察官提起公訴（95年度偵字第80
07號），本院判決如下：
    主    文
丙○○無罪。
    理    由
一、公訴意旨略以：被告丙○○係坐落臺中縣神岡鄉○○段二九
    八號、二九二號之二（起訴書誤載為二九八之二，業經公訴
    檢察官當庭更正）等地號之所有權人，於民國八十五年一月
    一日之前，在臺中縣神岡鄉○○段二九八地號土地本設有臺
    中縣神岡鄉○○路三三六巷道路，以供該巷內告訴人乙○○
    、辛○○、甲○○、子○○、癸○○、寅○○、庚○○、己
    ○○、酉○○、申○○、卯○○、丁○○○、辰○○、壬○
    ○、巳○○、午○○、未○○、戊○○等十八戶住戶、車輛
    通行，惟上開土地於八十五年一月一日起，均由被告丙○○
    出租與大豐原游泳池（公司）興建游泳池，經該游泳池業者
    、被告丙○○及前開住戶之同意，將前開道路移至臺中縣神
    岡鄉○○段二九二號之二地號（起訴書誤載為二九八之二地
    號，業經公訴檢察官當庭更正）土地，仍續稱臺中縣神岡鄉
    ○○路三三六巷，用以供上開住戶等人及其他公眾往來之「
    現有巷道」。嗣大豐原游泳池於九十四年十一月前即未再經
    營，前開土地均由被告丙○○收回。詎被告丙○○明知上開
    「既成道路」係供公眾車輛往來之用，且係臺中縣神岡鄉○
    ○路三三六巷道內居民唯一對外之通行道路，竟於九十四年
    十一月初某日起至九十五年一月間起，陸續僱用挖土機封閉
    前開道路並破壞原有之柏油路面，至九十五年二月後，僅餘
    寬約一．九公尺破損道路暫供通行，且無路燈照明或設立警
    告標誌，壅塞道路阻礙公眾通行。案經告訴人乙○○、辛○
    ○、甲○○、子○○、癸○○、寅○○、庚○○、己○○、
    酉○○、申○○、卯○○、丁○○○、辰○○、壬○○、巳
    ○○、午○○、未○○、戊○○等訴由臺灣臺中地方法院檢
    察署檢察官偵查起訴，因認被告涉犯刑法第一百八十五條第
    一項損壞或壅塞陸路致生往來之危險罪嫌云云。
二、按犯罪事實應依證據認定之，無證據不得認定犯罪事實；又
    不能證明被告犯罪者，應諭知無罪之判決，刑事訴訟法第一
    百五十四條第二項及第三百零一條第一項分別定有明文。又
    認定不利於被告之事實，須依積極證據，茍積極證據不足為
    不利於被告事實之認定時，即應為有利於被告事實之認定，
    更不必有何有利之證據，最高法院三十年上字第八一六號著
    有判例。次按告訴人之告訴，係以使被告受刑事訴追為目的
    ，是其陳述是否與事實相符，仍應調查其他事實以資審認，
    最高法院亦著有五十二年台上字第一三○○號判例可資參照
    。復按認定犯罪事實所憑之證據，無論其為直接或間接證據
    ，在訴訟上之證明均須於通常一般之人均不致有所懷疑而得
    確信其為真實之程度，始得據為有罪之認定，倘其證明尚未
    達到此一程度而有合理之懷疑存在，以致無從形成對被告不
    利之確信時，依據罪疑利益歸於被告之法則，即應儘先為有
    利被告之判斷，不得徒憑主觀上之臆測遽行排除有利於被告
    之可能，最高法院七十六年臺上字第四九八六號著有判例足
    參。再按刑事訴訟法第一百六十一條已於九十一年二月八日
    修正公布，其第一項規定：檢察官就被告犯罪事實，應負舉
    證責任，並指出證明之方法。因此，檢察官對於起訴之犯罪
    事實，應負提出證據及說服之實質舉證責任。倘所提出之證
    據不足為被告有罪之積極證明，或其指出證明方法無從說服
    法院以形成被告有罪之心證，基於無罪推定原則，自應為被
    告無罪判決之諭知，最高法院九十二年臺上字第一二八號亦
    著有判例。又刑法第一百八十五條之損壞或壅塞陸路致生往
    來之危險罪係保護公眾即保護不特定多數人往來交通安全而
    設，所指陸路係指供公眾往來之陸路而言，若壅塞非供公眾
    往來之陸路，即不成立該罪。又該罪須行為人主觀上具有損
    壞或壅塞陸路、水陸橋樑或其他公眾往來之設備或以他法使
    供公眾交通之設備喪失效用之故意，且認識其行為所生之結
    果將足生交通往來危險之虞為其構成要件。
三、訊據被告丙○○堅決否認有何損壞或壅塞陸路致生往來之危
    險之犯行，辯稱：原本臺中縣神岡鄉○○路三三六巷是在坐
    落在大社段二九八號土地，但該地號土地並非其所有，其係
    出租大社段二九二之二地號土地與游泳池業者作為停車場使
    用，大社段二九二之二地號土地上停車場整個都鋪柏油，是
    游泳池業者於八十五年間鋪設，因為游泳池業者就大社段二
    九八地號土地有工程要做就圍起來，上開道路即被游泳池業
    者圍起來而不能通行，而告訴人等住戶進出經過大社段二九
    二之二地號土地停車場，而以該停車場出入通行，大社段二
    九二之二地號土地是很方正，整個土地都是當停車場，並非
    道路，其暫時讓住戶通行，結果住戶現在說是既成道路，後
    來因為其要耕作，所以就將柏油拆除，這根本就不是道路，
    且其亦未同意住戶以其所有的停車場土地作為道路通行，且
    其有留通行道路供告訴人使用，柏油路還在等語。經查：
  (一)被告辯以臺中縣神岡鄉○○路三三六巷是在坐落在大社段二
    九八號土地，嗣其出租大社段二九二之二地號土地與游泳池
    業者作為停車場使用，上開道路被游泳池業者圍起來而不能
    通行，而告訴人等住戶進出經過大社段二九二之二地號土地
    通行等情，核與告訴代理人陳姿君律師於本院審理中陳稱：
    本件巷道土地是設在大社段二九八地號土地，在二九八地號
    土地有一部分是屬於三三六巷，該部分是屬於私設巷道，經
    過業者、被告及住戶同意將改道在大社段二九二之二地號土
    地上一節大致相符，並有地籍圖謄本一份在卷可佐，是上開
    臺中縣神岡鄉○○路三三六巷是在坐落在大社段二九八號土
    地，嗣改由大社段二九二之二地號土地通行一節，應無疑義
    。
  (二)上開臺中縣神岡鄉○○段二九二之二地號土地係被告所有，
    並出租與大豐原游泳池使用，且其上原鋪設柏油一節，業據
    被告供明無訛，並有租賃契約書影本一份、土地登記簿謄本
    （見臺灣臺中地方法檢察署九十四年度他字第三六九０號卷
    第十五頁）可參，被告前因拆除上開游泳池大門、牌樓及圍
    籬而遭案外人張慶嘉提出毀損告訴，並提出九十四年三月二
    十四日現場照片九幀（見九十四年度發查字第一五九一號案
    卷第四至八頁），並經員警於九十四年三月三十一日至現場
    拍照十幀（見九十四年度他字第三六三０號案卷第十六至二
    十頁），就上開照片所示，現場除排樓、地磚、拆除之圍欄
    等外，係柏油地面，且劃有停車格等情，是以被告辯以上開
    大社段二九二之二地號土地係整片柏油鋪設之停車場一節，
    當非無稽。
  (三)告訴人酉○○於偵查中指訴稱該道路通行十多年，也有門牌
    云云，另告訴人之代理人陳姿君律師雖於偵查中稱該巷道土
    地屬被告所有，但業經神岡鄉○○○巷道，為既成道路云云
    ，然以上開大社段二九二之二地號土地上並未標示有現有巷
    道一節，有臺中縣政府九十五年五月十八日府建城字第０九
    五０一三一一四九號函在卷可參，而臺中縣神岡鄉○○路三
    三六巷坐落之大社段二九八地號土地並未指定現有巷道，並
    查無廢改道之申請一節，有臺中縣政府九十五年十二月七日
    府建城字第０九五０三三五六九０號函在卷可參。顯見告訴
    人指大社段第二九二之二地號係現有巷道云云，當與事實不
    符。且就臺中縣神岡鄉○○路三三六巷原係私設道路（坐落
    神岡鄉○○段二九八、二九八之五、二九八之七、二九八之
    八地號部分土地上）一節，有臺中縣政府九十四年十一月三
    日府建城字第０九四０三０一七一七號函影本在卷可佐，上
    開道路既係私設道路，且係供十八戶住戶出入通行，是該道
    路當僅係特定十八戶住戶通行之私設道路，此即與供公眾即
    不特定多數人往來之要件有間。
  (四)又上開大社段二九二之二地土地經被告整地拆除柏油，惟仍
    留有供住戶通行之道路一節，業據被告供明，且告訴人之代
    理人陳姿君律師於本院審理中陳稱：臺中縣神岡鄉○○路三
    三六巷居民，住戶供通行土地是在二九二之二土地，地面巷
    道被被告破壞之後，土地上寬剩下約一．九公尺，目前人及
    小型車輛可以通行，但是大型車輛無法進出等語，且現場經
    檢察官勘驗結果，以大社段二九二之二地號土地目前已成農
    地，但旁邊週圍尚有部分柏油，而其內路寬約一．九公尺等
    情，有勘驗筆錄一份、現場照片八幀在卷可參，是以被告在
    其所有土地上既已預留道路供住戶通行，且路寬尚有一．九
    公尺，且住戶現仍以該該道路進出，縱認大型車輛無法出入
    ，然車輛人員尚非不得通行，被告於主觀上顯無損壞或壅塞
    陸路之故意。
  (五)綜上，上開臺中縣神岡鄉○○路三三六巷原既屬私設巷道，
    而其部分坐落之大社段二九二之二地號土係被告所有，主觀
    上被告認定土地係其私有而非屬既成巷道而有事實上之處分
    行為，且已有預留一．九公尺寬度道路供該十八戶住戶通行
    ，而目前該住戶仍以該道路進出通行，自難認被告有何損壞
    或壅塞陸路致生往來之危險之犯行。此外，復查無其他積極
    證據，足以證明被告有何上開犯行，被告犯罪尚屬不能證明
    ，衡諸首開法條及判例要旨，自應依法諭知無罪之判決。
據上論斷，應依刑事訴訟法第三百零一條第一項判決如主文。
本案經檢察官丑○○到庭執行職務。
中　　華　　民　　國　　96　　年　　2 　　月　　2 　　日
                  刑事第十四庭  審判長法  官  陳  葳
                                      法  官  劉逸成
                                      法  官  林世民
上正本證明與原本無異。
如不服本判決，應於收受本判決後十日內向本院提出上訴書狀，
其未敘述上訴理由者，並得於提起上訴後十日內向本院補提理由
書狀（均須按他造當事人之人數附繕本）「切勿逕送上級法院」
。
                                      書記官  張雅如
中　　華　　民　　國　　96　　年　　2 　　月　　5 　　日
